臺灣臺中地方法院民事判決　96年度訴字第2701號
原　　　告　乙○○
被　　　告　甲○○
上列當事人間請求損害賠償事件，經本院於民國96年11月28日言
詞辯論終結，判決如下：
    主    文
被告應給付原告新台幣玖拾貳萬參仟元及自民國九十六年七月二
十日起至清償日止，按年利率百分之五計算之利息。
本判決於原告以新台幣參拾萬柒仟陸佰元為被告預供擔保後，得
為假執行。
    事實及理由
壹、兩造訴之聲明：
一、原告方面：除假執行擔保金額外，如主文所示。
二、被告方面：請求駁回原告之訴。
貳、兩造不爭執事實，本院據以為本件判決之基礎：
一、被告預知不詳姓名成年人在夾報上刊登租用金融機構帳戶之
    廣告，可能利用租得帳戶作為詐欺取財使用，且其發生並不
    違背其本意，竟基於幫助詐欺取財之犯意，於民國95年9月
    12日，見夾報上刊登租用金融機構帳戶存摺等物之廣告，遂
    依該廣告上所載電話與對方聯絡，相約於同日下午4時許在
    臺中縣豐原市太平洋百貨地下一樓，將其向臺灣郵政東勢郵
    局所申設開立第00000000000000號帳戶之存摺、印章、提款
    卡（包括密碼），以每月新台幣（下同）30,000元代價而先
    付頭款3,000元之方式出租予不詳年籍之陳姓成年男子。該
    不詳年籍之陳姓成年男子或所屬詐欺集團成員取得被告所有
    上開臺灣郵政東勢郵局帳戶之存摺、印章、提款卡（包括密
    碼）後，即意圖為自己不法之所有，於95年9月15日下午3時
    40 分許，由其中某不詳年籍、姓名之成年男子打電話向原
    告佯稱其身份遭人冒用等語，並要原告至自動櫃員機，依對
    方指示操作，使原告信以為真而陷於錯誤，於同日依該男子
    指示操作後，致原告在第一商業銀行帳戶內存款923,000元
    轉匯至被告所有上開臺灣郵政東勢郵局帳戶，該不詳年籍之
    陳姓成年男子或所屬詐欺集團成員隨即於當日以現金或提款
    卡領出所詐得上開款項。嗣經原告發覺受騙，報警處理，為
    警循線查獲。
二、被告因而經檢察官起訴（案號：台灣台中地方法院檢察署95
    年度偵字第24940號），並經本院判決認定犯幫助詐欺罪，
    處有期徒刑2月又15日確定在案（案號：96年度簡字第316號
    、96年度簡上字第518號）。
三、兩造曾以360,000元和解，約定被告應分期清償，惟被告未依
    約履行。
參、本件關鍵爭點及關於爭點兩造之主張：
一、兩造前開和解是否生效？原告是否僅能請求依和解契約所約
    定之金額中未給付部分？
(一)、原告主張：不受拘束。
(二)、被告主張：和解要經公證才有效力。
二、如認上開和解不生拘束原告效力，本件原告請求被告給付損
    害賠償923,000元，是否於法有據？
(一)、原告主張：是。
(二)、被告主張：否。我已經受有刑事判決的處罰了，騙他錢的不
    是我，我只是賣他帳戶而已。
肆、得心證之理由：
一、關於上開爭點一：
    被告自承兩造間和解契約未經公證，不生效力，從而，自難
    認兩造應受和解契約之拘束。
二、關於上開爭點二：
    原告之主張，業據被告於刑事案件偵、審中坦承不諱，並經
    原告於警訊及偵查中及本院審理時指證無訛，復有被告所有
    上開台灣郵政東勢郵郵局帳戶開戶資料、客戶歷史交易清單
    各一份及告訴人提出其所有第一商業銀行帳戶存摺內頁交易
    資料影本一紙附於刑事偵審案卷可稽。事證明確，原告前開
    主張，堪信為真實。被告另辯稱其罹情感性精神病，並提出
    身心障礙手冊一件為憑，惟查，被告理解、表達能力，均屬
    正常，所辯無非事後卸責之詞，尚難憑此遽為被告有利之認
    定。
三、按數人共同不法侵害他人之權利者，連帶負損害賠償責任；
    不能知其中孰為加害人者，亦同。造意人及幫助人視為共同
    行為人。民法第185條定有明文。查本件被告係犯幫助詐欺
    取財罪，經本院判刑確定，揆諸上開法條規定，自屬共同侵
    權行為人。從而，原告依據上開法律規定，請求被告給付財
    產上損害923,000元，於法有據，應予准許。
四、原告陳明願供擔保請准宣告假執行，經核無不合，爰酌定相
    當擔保之金額予以宣告之。
伍、結論：本件原告之訴為有理由，依民事訴訟法第78條、第
    390條第2項，判決如主文。
中　　華　　民　　國　　96　　年　　11　　月　　28　　日
                  民事第三庭    法  官　  曹宗鼎
上正本係照原本作成
如對本判決上訴，須於判決送達後20日內向本院提出上訴狀。
中　　華　　民　　國　　96　　年　　11　　月　　28　　日
                                書記官
